臺灣新竹地方法院交通事件裁定　　　　 96年度交聲字第264號
移送機關即
原處分機關　交通部公路總局新竹區監理所新竹市監理站
異　議　人
即受處分人　甲○○
上列異議人即受處分人因違反道路交通管理處罰條例案件，對於
交通部公路總局新竹區監理所新竹市監理站民國96年8 月20日竹
監新四字第裁51－E00000000 號違反道路交通管理事件裁決書處
分，聲明異議，本院裁定如下：
    主  文
異議駁回。
    理  由
一、異議意旨略以：受處分人即異議人甲○○（下稱異議人甲○
    ○）所有車號0659－EG號自用小客車於民國96年7月7日上午
    9 時38分許，在新竹市○○街「黃線外停車」，經新竹市警
    察局交通隊以「黃線路段違規停車」，違反道路交通管理處
    罰條例第56條第1項第4款之規定逕行拖吊舉發，經異議人甲
    ○○依法向處罰機關新竹市警察局陳情，述明不服理由，惟
    新竹市警察局函覆仍維持原裁定並副知交通部公路總局新竹
    區監理所新竹市監理站（下稱新竹市監理站），新竹市監理
    站依新竹市警察局函文函請異議人甲○○繳納交通違規罰鍰
    新臺幣（下同）9 百元整，異議人甲○○不服處分，至新竹
    市監理站領取裁決書，惟新竹市警察局交通隊本件拖吊實已
    違反「信賴保護原則」及「保護原則」，且其「交通執法正
    當性明顯不足」，茲說明如下：
（一）違反「信賴保護原則」：
      新竹市自87年執行委外拖吊以來，由於舊市區街道狹小，
      新竹市警察局交通隊對於路邊停車，只要在黃線外，甚至
      於紅線外停車，在不影響交通下，均不實施拖吊，而異議
      人甲○○之停車位置，僅93年3月28日遭拖吊1次，且該次
      拖吊經異議人甲○○之夫劉世興陳情後，新竹市警察局註
      銷違規處分，並副知所屬交通隊及新竹市監理站，之後異
      議人甲○○在該地停車遵守不超過黃線，交通隊亦未再行
      拖吊舉單告發，然本件交通隊卻於96年7月7日再次拖吊舉
      單告發，則上述93年3 月28日之相同違規事實舉發事由經
      異議人甲○○之夫劉世興陳情後，新竹市警察局回函註銷
      罰單，又為何在同樣路段、同樣情形之下，僅因承辦人員
      不同，卻有不同結果。若依新竹市警察局之函覆所載「禁
      止停車路段違規停車，非以標線內外區分」之說明，則經
      異議人甲○○舉證在新竹市區所有停於黃線外，甚至紅線
      外及騎樓內之汽車，倘若新竹市警察局均依相同標準執法
      ，則異議人甲○○也就不會不服，故本次拖吊，交通隊執
      法已違反前述新竹市民對「不超過黃線」不影響交通即不
      舉發之「信賴保護原則」。
（二）違反「比例原則」：
      依前述，多數市民將車停入騎樓內已為新竹市警察局交通
      隊所認可之停車模式，依道路交通管理處罰條例第3 條規
      定，人行道係指專供行人通行之騎樓、走廊…等，又依道
      路交通安全規則第111 條規定，汽車不得在橋樑…人行道
      、行人穿越道、快車道等處臨時停車，停車未依上開規定
      ，依道路交通管理處罰條例第55條規定處罰。倘若汽車停
      於本市黃線「騎樓」內，車頭並且超出黃線，尚且見容於
      新竹市警察局，而不實施拖吊（實已違反交通法規），然
      停於「騎樓內」，雖不影響汽、機車通行，卻嚴重影響行
      人之通行，試問：異議人甲○○停車於黃線外，所停路段
      非重要路段，相較於上開停於重要路段之「騎樓」內，車
      頭並且超出黃線，何者妨害交通較嚴重？故新竹市警察局
      對異議人甲○○執行拖吊，已嚴重違反「比例原則」，加
      以多數新竹市警察局所屬分局及派出所，亦將警車停於紅
      線騎樓內，且於法令禁止停車路段（路口轉角5 公尺）設
      置停車位，又何者影響交通較嚴重？
（三）違反「交通執法正當性不足」：
      依新竹市警察局對異議人甲○○陳情之函覆說明二略以：
      「本次拖吊係依據『新竹市租用民間拖吊車暨保管場地管
      理辦法』之作業程序執行」，惟經查新竹市政府已於95年
      6 月16日以府府行法字第0950058360號令明文廢止「新竹
      市租用民間拖吊車暨保管場地管理辦法」，爰此，則新竹
      市警察局交通隊此次所執行之拖吊依據即失附麗，其拖吊
      執行之正當性即明顯不足，另依新竹市警察局上開函覆說
      明異議人甲○○違規停車原則之一係「停於他人車庫前」
      ，然何種法律規定禁止汽車不可停放在他人自行劃設之車
      庫前，且異議人甲○○停車位置並非車庫通行之出入口，
      新竹市警察局不加以查明，而附近亦有汽車停於黃線外且
      於他人車庫前，甚至騎樓內之車庫，但均不見新竹市警察
      局執行拖吊，足見其「交通執法正當性不足。」
（四）綜前所述，異議人甲○○對於新竹市警察局本件違反「信
      賴保護原則」、「比例原則」及「交通執法正當性不足」
      之拖吊暨不當裁罰之處分均不服，為此狀請撤銷原處分云
      云。
二、原處分意旨略以：異議人甲○○所有車號0659－EG號自用小
    客車於96年7月7日上午9 時38分許，在新竹市○○街路段，
    因有「黃線路段違規停車」之違規行為，經新竹市警察局交
    通隊員警掣開竹市警交字第E00000000 號舉發違反道路交通
    管理事件通知單（下稱舉發通知單）予以逕行舉發，異議人
    甲○○乃於96年7 月23日向新竹市警察局交通隊提出陳請，
    經新竹市警察局於96年8月2日以竹市警交字第0960030602號
    函覆略以：「…說明二、經查台端申訴之0659－EG號自小客
    車，於96年7月7日在本市○○街，黃線禁止停車路段違規停
    車（非以標線內外區分，且停於他人車庫前），違規事實明
    確。本局員警依道路交通管理處罰條例第56條第1項第4款製
    單舉發（竹市警交字第E00000000 號）；另依新竹市使用民
    間拖吊車及保管場地管理辦法之作業程序執行拖吊，並無不
    當」等語，同時副知新竹市監理站，新竹市監理站乃於96年
    8 月6日以竹監新字第0963402507號函覆異議人甲○○違規
    屬實，仍請依規接受處罰。惟異議人甲○○對上開答覆仍不
    服，新竹市監理站遂依據舉發之違規事實及違反道路交通管
    理處罰條例第56條第1項第4款、違反道路交通管理事件統一
    裁罰基準及處理細則第43條、第44條及第67條等規定，於96
    年8月20日掣開竹監新四字第裁51－E00000000號違反道路交
    通管理事件裁決書（下稱裁決書），認異議人甲○○於96年
    7 月7日上午7時38分許在新竹市○○街路段，有「一、在設
    有禁止停車標線之處所停車」之違規行為，裁罰異議人甲○
    ○罰鍰9百元整，上開裁決書並於同日由異議人甲○○之受
    雇人劉映威臨櫃簽收完成送達程序，嗣異議人甲○○於96年
    9 月12日提起本件聲明異議。
三、按「受處分人，不服第8 條主管機關所為之處罰，得於接到
    裁決書之翌日起20日內，向管轄地方法院聲明異議。」，道
    路交通管理處罰條例第87條第1 項定有明文；次按「交通法
    庭認聲明異議不合法律上之程式或其異議權已經喪失者，應
    以裁定駁回之，但其不合法律上之程式可補正者，應先定期
    命為補正，逾期不補正者，即予駁回」，道路交通案件處理
    辦法第18條亦有明文。
四、經查：本件新竹市監理站於96年8 月20日掣開竹監新四字第
    裁51－E00000000 號裁決書，且於同日由異議人甲○○之受
    雇人劉映威臨櫃簽收等情，有該裁決書暨送達證書影本各1
    份在卷足參（見本院卷第30、31頁），而異議人甲○○於聲
    明異議狀中對於上情亦坦承不諱（見本院卷第6 頁）。故依
    上開說明佐以異議人甲○○聲明異議狀所述，可知本件新竹
    市監理站所96年8月20日竹監新四字第裁51－E00000000號裁
    決書所為之送達既屬合法。又異議人甲○○如對原處分機關
    上開裁決處分有所不服而欲提起異議，依照前揭之說明，其
    20日之合法提出異議期間應自接到該裁決書之翌日（即96年
    8月21日）起算20日內，故應於96年9月10日【因最末日9月9
    日係休息日，應以次日即9 月10日代之】為聲明異議之截止
    日，惟異議人甲○○卻遲至96年9 月12日始向原處分機關提
    出本件聲明異議狀，此有聲明異議狀收文戳章在卷足憑（見
    本院卷第5 頁），是異議人甲○○提出本件聲明異議時，已
    逾20日之法定期間，顯然不合法律上程式，且無從補正，核
    諸前揭說明，自應將本件異議駁回。
五、據上論斷，應依道路交通案件處理辦法第18條，裁定如主文
    。
中　　華　　民　　國　　96　　年　　11　　月　　30　　日
            臺灣新竹地方法院交通法庭
                              法  官  劉兆菊
以上正本證明與原本無異。
如不服本裁定，應於裁定送達後5日內向本院提出抗告狀。
中　　華　　民　　國　　96　　年　　11　　月　   30 　日
                              書記官　蕭汝芳
